臺灣苗栗地方法院民事判決　　　　　　　 95年度訴字第258號
原　　　告　寰泰企業有限公司
　　　　　　　　　　　6號
兼法定代理
人　　　　　甲○○
共　　　同
訴訟代理人　潘秀華律師
被　　　告　乙○○
上列當事人間請求損害賠償事件，本院於96年2 月7 日言詞辯論
終結，判決如下：
    主    文
原告之訴駁回。
訴訟費用由原告負擔。
    事實及理由
壹、程序事項：
  (一)按訴狀送達後，原告不得將原訴變更或追加他訴，但因擴張
    或減縮應受判決事項之聲明者，不在此限，民事訴訟法第25
    5 條第1 項第3 款定有明文。查本件原告起訴時，原請求(1)
    被告給付原告寰泰企業有限公司（下稱寰泰公司）新臺幣（
    下同）100 萬元，及自起訴狀繕本送達之翌即民國95年5 月
    4 日至清償日止，按週年利率百分之5 計算之利息，並刊登
    中國時報、聯合報、自由時報道歉啟事；(2)被告應給付原告
    甲○○100 萬元，及自訴狀繕本送達之翌日起至清償日止，
    按年息百分之5 計算之利息；(3)被告就承攬原告寰泰公司所
    分包榮電股份有限公司分包之工區○○○路工程之請求工程
    款於1 元之外不存在（本院95年度訴字第147 號卷第6 頁）
    ，嗣以95年10月19日書狀更正請求為(1)被告應於中國時報、
    聯合報、自由時報三大報刊登字樣大小為20號，其內容為「
    道歉啟事：本人乙○○因工程款結算糾紛，未經結算即到處
    散播寰泰企業有限公司甲○○欠錢不還並夥同應收帳款人員
    ，用不法手段討債，造成寰泰企業有限公司甲○○名譽及實
    質損害，今特予登報道歉，以示悔悟。道歉人：乙○○」；
    (2)被告應給付原告甲○○100 萬元，及自訴狀繕本送達之翌
    日起至清償日止，按年息百分之5 計算之利息（本院95年度
    訴字第258 號卷第35頁）；再以95年12月11日書狀變更請求
    為(1)被告應於中國時報、聯合報兩大報刊登字樣大小為20
    號，其內容為「道歉啟事：本人乙○○因工程款結算糾紛，
    未經結算即到處散播寰泰企業有限公司甲○○欠錢不還並夥
    同應收帳款人員，用不法手段討債，造成寰泰企業有限公司
    甲○○名譽及實質損害，今特予登報道歉，以示悔悟。道歉
    人：乙○○」；(2)被告應給付原告甲○○100 萬元，及自訴
    狀繕本送達之翌日起至清償日止，按年息百分之5 計算之利
    息（同上卷第44頁），核原告係屬減縮應受判決事項之聲明
    ，依首揭說明，於法尚無不合，應予准許，合先敘明。
  (二)被告經合法通知，無正當理由不到庭，核無民事訴訟法第38
    6 條各款所列情形，爰依原告之聲請，准其一造辯論判決。
貳、實體事項：
一、原告之主張：
  (一)訴外人榮電股份有限公司（下稱榮電公司）承攬台灣電力股
    份有限公司（下稱台電公司）之工程，榮電公司又將該工程
    部分工程區轉包予原告寰泰公司承攬施作，原告寰泰公司再
    將該工程之大湖鄉、卓蘭鎮、泰安鄉○區○○○路工程，於
    91年、93年轉包予被告承攬施作，並簽訂配電工程施工協議
    書，依該協議書第6 條約定，有關施工之清算領退料手續等
    一切均由甲方負責或提供，車輛、機具、安全工具由乙方自
    備，現場拆除電桿及材料需載回工寮或指定地點放置始算完
    工。惟被告迄今尚有苗配312 甲式工程未結清，一再拖延，
    且拆除或用餘材料應退還，迄今亦未退還。再者，移交訴外
    人松光公司13件工程，被告迄今未辦理移交，關於該13件工
    程已向台電公司領取供料未施作部分亦未全部移交。復有，
    被告所承攬之上開工程，有將台電公司部分電桿拆除，原告
    寰泰公司於93年5 月即告知被告應依兩造間配電工程施工協
    議書之約定載回原告寰泰公司工寮內堆放，被告迄今仍未載
    回。末者，被告前向榮電公司所借之材料，如廢皮、銅線等
    ，迄今亦未歸還。綜上可知，被告迄今皆未完工。
  (二)原告於93年12月29日以苗栗南苗郵局存證信函第229 號通知
    被告於94年1 月3 日前完成上開4 件未完成之事項，被告於
    93年12月31日已收受，惟被告置之不理，再於94年2 月1 日
    以苗栗南苗郵局存證信函第17號催告被告於94年2 月底前完
    成上開4 件未完成之事項，被告於94年2 月2 日收受，被告
    迄今仍未完成之，造成原告寰泰公司無法進行清算兩造間之
    債權債務關係，然被告竟一再向榮電公司與其他第三人散佈
    原告寰泰公司積欠工程款未付，並請榮電公司勿再將工程分
    包予原告寰泰公司，又另委請第三人向原告寰泰公司催討，
    原告寰泰公司遂於94年3 月29日以苗栗南苗郵局存證信函第
    45號工程被告於同年月31日上午9 時至立法委員何智輝服務
    處協議，協議結論為「一、甲方於民國九十三年承包乙方大
    湖、卓蘭、泰安榮電乙工區外線工程，材料尚未清點完成，
    材料須於拾天內完成清點。二、清點完成後，如有短缺材料
    ，由方協調折算現金由甲方賠償。三、甲方於八十九年至
    九十三年間，甲方向乙方承攬之施工工程費用由方於材料
    清點完成後，一併協調結算工程費。」
  (三)詎料，被告未依協議內容履行，竟四處散播原寰泰公司積欠
    款項等不實謠言，其中如向訴外人紹群企業股份有限公司散
    佈謠言，造成紹群企業股份有限公司查扣工程款，原告寰泰
    公司異議後，兩家公司負責人由好朋友變成不相往來，且被
    告屢次委託討債公司前來圍堵原告寰泰公司負責人甲○○之
    座車，不但妨害原告甲○○之自由，並造成原告甲○○之恐
    懼，於95年4 月13日下午，被告又再夥同第三人催討工程款
    ，並以車輛圍堵原告甲○○行進中之座車，原告並向北苗派
    出所報案。
  (四)綜上，被告之行為，被告之行為業已損及原告寰泰公司之名
    譽，並造成原告甲○○之自由權、名譽受損，爰依侵權行為
    法律關係，請求被告賠償，並聲明：(1)被告應於中國時報、
    聯合報兩大報刊登字樣大小為20號，其內容為「道歉啟事：
    本人乙○○因工程款結算糾紛，未經結算即到處散播寰泰企
    業有限公司甲○○欠錢不還並夥同應收帳款人員，用不法手
    段討債，造成寰泰企業有限公司甲○○名譽及實質損害，今
    特予登報道歉，以示悔悟。道歉人：乙○○」；(2)被告應給
    付原告甲○○100 萬元之損害賠償金，及自訴狀繕本送達之
    翌日起至清償日止，按年息百分之5 計算之法定遲延利息。
二、被告雖未於最後言詞辯論期日到院，惟據其前到院陳述：雖
    於94年間確曾至立院何智輝服務處所與原告協調，惟原告請
    求之損害賠償與被告無涉。且對於被告並無不法侵權行為等
    語置辯，並聲明如主文第1 項所示。
三、按因故意或過失，不法侵害他人之權利者，負損害賠償責任
    。故意以背於善良風俗之方法，加損害於他人者亦同。不法
    侵害他人之身體、健康、名譽、自由、信用、隱私、貞操，
    或不法侵害其他人格法益而情節重大者，被害人雖非財產上
    之損害，亦得請求賠償相當之金額。其名譽被侵害者，並得
    請求回復名譽之適當處分，民法第184 條第1 項、第195 條
    第1 項分別定有明文。又民法上名譽權之侵害非即與刑法之
    誹謗罪相同，名譽有無受損害，應以社會上對個人評價是否
    貶損作為判斷之依據，苟其行為足以使他人在社會上之評價
    受到貶損，不論其為故意或過失，均可構成侵權行為，其行
    為不以廣佈於社會為必要，僅使第三人知悉其事，亦足當之
    （最高法院90年台上字第646 號判例參照）。然而，損害賠
    償之債，以有損害之發生及有責任原因之事實，並二者之間
    ，有相當因果關係為成立要件。故原告所主張損害賠償之債
    ，如不合於此項成立要件者，即難謂有損害賠償請求權存在
    （最高院48年台上字第481 號判例意旨參照）。再者，民事
    訴訟法第277 條前段規定當事人主張有利於己之事實者，就
    其事實有舉證之責任，是如係由原告主張權利者，應先由原
    告負舉證之責，若原告先不能舉證，以證實自己主張之事實
    為真實，則被告就其抗辯事實即令不能舉證，或其所舉證據
    尚有疵累，亦應駁回原告之請求（最高法院17年上字第917
    號判例參照）。因此，於侵權行為態樣中，主張他造應負侵
    權行為損害賠償責任者，自應就他造之行為主觀上有何故意
    或過失、客觀上有何違法、究侵害權利人何權利及他造之行
    為與權利人之損害間有何因果關係等有利於己之權利主張基
    礎事實，負舉證責任。
四、經查：
  (一)就原告寰泰公司部分：
    原告寰泰公司起訴主張被告四處散播不實謠言造成訴外人榮
    電公司苗栗電力隊未將該公司94年之分包工程繼續委由原告
    寰泰公司承攬施作，損及原告寰泰公司名譽云云。惟查，證
    人即任職榮電公司苗栗電力隊之丙○○於本院96年2 月7 日
    言詞辯論時到院證稱：原告係伊之協力廠商，於93年間因有
    工程延滯及工程款糾紛，致原告未能如期完工，伊始報請公
    司不再與原告續約等語以觀（見同上卷第71頁），尚不足以
    證明被告曾以負面言詞評價原告等人，自難認榮電公司苗栗
    電力隊未將上開工程繼續委由原告寰泰公司承攬施作係被告
    造成，足見原告寰泰公司主張被告之言詞使第三人對於原告
    寰泰公司產生負面評價而侵害原告之名譽權，自無可取。此
    外，原告寰泰公司復無法就其主張有利之事實加以舉證以實
    其說，則依前開說明，原告寰泰公司本於侵權行為法律關係
    請求被告刊登道歉啟事，洵非可取。
  (二)就原告甲○○部分：
  1.原告甲○○主張被告於95年4 月間曾委由討債公司在苗栗市
    境內圍堵伊之座車，妨害其自由，並已向北苗派出所報案云
    云。惟查，本院依職權向苗栗縣警察局苗栗分局函調原告甲
    ○○本件報案相關資料，經該分局以中華民國96年1 月19日
    栗警偵字第0960001183號函復，由該函所檢附之受理各類案
    件紀錄表之報案內容顯示：原告甲○○係於95年4 月13日於
    該分局北苗派出所，自稱於苗栗縣苗栗市○○里○○路與95
    巷口，因被告與不知明之三人駕6996-EP 號車擋住原告甲○
    ○所駕7P-2297 號車去處，涉嫌妨害自由，而到該所備案，
    並保留法律追訴權，暫不提告訴等語。審究該報案內容僅係
    原告甲○○之片面說明，既未經警員調查確認，自無從依原
    告甲○○片面指訴據認被告有妨害自由之事實，況依該分局
    上開函文另檢附之員警職務報告書之內容以觀，兩造係因債
    務糾紛而狹路相逢，兩造當場均同意前往北苗派出所協調，
    至該所協調後，兩造同意另約時間至律師處商談債務問題，
    則警員係依法執行職務之公務員，倘被告果有原告甲○○所
    稱妨害自由之情事，警員當可立即依法處理，兩造何須再前
    往該派出所協調債務？
  2.再者，證人即到場處理之員警鄧文桂亦於本院上開言詞辯論
    期日到院證稱：伊接獲報案後約5 分鐘左右即到現場，兩造
    於現場之車輛位置，並無無法會車之情形。且依原告甲○○
    之現場表現到兩造赴警局討論債務等問題時，均無任何異樣
    等語以觀，原告甲○○主張被告構成妨害自由之侵權行為，
    應不足取。此外，原告甲○○復無法就其主張有利之事實加
    以舉證以實其說，則依前開說明，原告甲○○本於侵權行為
    法律關係請求被告刊登道歉啟事及賠償非財產上之損害，委
    不足取。
五、綜上所述，原告寰泰公司等2 人迄今既無法證明被告有何侵
    權行為，因此，原告寰泰公司等2 人依侵權行為法律關係，
    請求被告應負侵權行為損害賠償責任，即屬無據，不能准許
    。又被告既不構成侵權行為，則原告等人主張因被告之行為
    致自由、名譽受有損害，亦無理由。從而，原告寰泰公司等
    2 人依侵權行為法律關係，請求被告應給付原告甲○○100
    萬元之損害賠償金，及自訴狀繕本送達之翌日即95年5 月4
    日起至清償日止，按年息百分之5 計算之法定遲延利息；及
    被告應於中國時報、聯合報兩大報刊登字樣大小為20號，其
    內容為「道歉啟事：本人乙○○因工程款結算糾紛，未經結
    算即到處散播寰泰企業有限公司甲○○欠錢不還並夥同應收
    帳款人員，用不法手段討債，造成寰泰企業有限公司甲○○
    名譽及實質損害，今特予登報道歉，以示悔悟。道歉人：乙
    ○○」之道歉啟事，為無理由，不能准許，應予駁回。
六、本件事證已臻明確，兩造其餘攻擊防禦方法及所舉證據，經
    審酌結果，於本件判決結論均無影響，爰不一一論述，附此
    敘明。
七、據上結論：本件原告之訴為無理由，依民事訴訟法第78條，
    判決如主文。
中　　華　　民　　國　　96　　年　　3 　　月　　30　　日
                  民事庭法　官　吳振富
以上正本係照原本作成
如對本判決上訴，須於判決送達後20日內向本院提出上訴狀。
                        書記官　黃麗靜
中　　華　　民　　國　　96　　年　　3 　　月　　30　　日
